臺灣臺中地方法院民事裁定　　　　　　　 100年度抗字第37號
抗　告　人　籃世華
相　對　人　新加坡商星展銀行股份有限公司
法定代理人　陳亮丞
代　理　人　江肇基
上列當事人間聲請拍賣抵押物事件，抗告人對於中華民國100年1
月24日本院司法事務官所為之裁定（100年度司拍字第16號）提
起抗告，本院合議庭裁定如下：
    主    文
抗告駁回。
抗告程序費用新臺幣壹仟元由抗告人負擔。
    理    由
一、按抵押權人於債權已屆清償期而未受清償者，得聲請法院拍
    賣抵押物，就其賣得價金而受清償，民法第873 條第1 項定
    有明文。次按抵押權經設定登記後，債權人因債務屆滿未受
    清償，依民法第873 條之規定，即得聲請法院拍賣抵押物，
    如對於此項法律關係有爭執時，亦應由有爭執之人提起訴訟
    ，以求解決，不得僅依抗告程序聲明其有爭執，並據為廢棄
    拍賣裁定之理由。最高法院51年台抗字第269 號判例可資參
    照。另按聲請拍賣抵押物係屬非訟事件，於最高限額抵押，
    法院須就抵押權人提出之文件為形式上審查，如認其有抵押
    權登記擔保範圍之債權存在，且債權已屆清償期而未受清償
    ，即應為准許拍賣抵押物之裁定。至於債務人或抵押人否認
    各該文件為真正，對抵押債權之存否有所爭執，則應另循訴
    訟途徑解決，抵押權人無須於聲請拍賣抵押物前，先行訴請
    確認其權利存在，最高法院著有93年度台抗字第905 號裁判
    意旨足資參照。是最高限額抵押權，於抵押權成立時，未必
    先有債權存在，固不得因抵押權之登記而逕行准許拍賣抵押
    物，惟抵押權人提出證據證明有抵押債權存在時，縱然債務
    人或抵押人否認各該證據為真正，對抵押債權之是否存在有
    所爭執，法院仍須就證據為形式上之審查，而為准駁。如形
    式上可證明抵押債權存在，法院即應許可拍賣抵押物。
二、經查，本件抗告人所有如原裁定附表所示之不動產，於95年
    6 月27日設定本金最高限額240 萬元之抵押權予相對人，用
    以擔保相對人對抗告人、案外人興晉齊有限公司之借款債權
    ，存續期間自95年6 月27日至145 年6 月26日。嗣案外人興
    晉齊有限公司於99年2 月25日向相對人簽訂可循環使用融資
    額度500 萬元，並分別於(1)99年7 月2 日使用額度1,370,00
    0 元；(2)99年7 月22日使用額度431,000 元，約定有利息及
    違約金，應按月繳納利息，到期日均為99年11月22日，如未
    按期繳納時，債務人即喪失期限之利益，應立即全部償還。
    詎案外人興晉齊有限公司自(1)99年9 月10日；(2)99年10月1
    日起即未繳納利息，應視同全部到期，計尚欠本金合計1,12
    9,716 元及利息、違約金等情，有相對人所提出與其所述相
    符之他項權利證明書、抵押權設定契約書、土地暨建物登記
    謄本、銀行授信函、電腦帳務查詢單影本附於本院100 年度
    司拍字第16號卷內可稽。是本院司法事務官經審查後，認相
    對人實行上開抵押權之形式要件業已具備，而裁定准許拍賣
    抵押物，於法並無不合。
三、抗告意旨略以：
（一）本件固為非訟事件，但依非訟事件處理法第31條、第32條
      第1 項（聲請狀誤載94年2 月5 日修正公布前之條號即第
      15條、第16條）之規定，法院仍得進行必要證據之調查。
      而本件相對人固提出最高限額抵押權之登記請求拍賣抵押
      物，然抗告人於提出之陳述意見狀中已陳明雙方早無實際
      債權存在，先前之借貸抗告人早已清償，至於擔任本件抵
      押物擔保人與還款義務人之興晉齊有限公司與相對人有債
      權債務關係，畢竟與抗告人無關，也與系爭之抵押物無涉
      。原裁定法院對於抗告人此項之說明不予以採納，也拒絕
      進行必要之調查證據，即率爾裁定拍賣抵押物顯不適當。
（二）所謂最高限額抵押權，多屬於一種或未全部發生之債權，
      本件原裁定法院既未要求相對人陳報或說明雙方實際債權
      之真實數目與借還明細，即認為雙方存在新臺幣（下同）
      240 萬元之最高限額抵押權而准予拍賣抵押物，並不適當
      。
（三）原裁定中理由三中所說明之借貸債務人為興晉齊有限公司
      ，則與抗告人無關甚明，如何以第三人之負債逕為拍賣本
      件之抵押物？原裁定法院並未說明。
（四）民法第873 條之規定係指已屆清償期，而為受清償得聲請
      拍賣抵押物，本件抵押物之清償期為145 年，姑不論欠債
      者為第三人之興晉齊有限公司，聲請人似乎也無說明抗告
      人如何須為第三人之負債負連帶責任之處？以及抗告人如
      何有未依期清償之情形，種種情形均顯是原裁定之不當，
      不能以非訟事件之理由，將非訟事件之調查權盡然抹卻，
      而推諉須實體審查，否則非訟事件法第31條、第32條第1
      項、第33條、第34條（聲請狀誤為94年2 月5 日公布修正
      前之條號即第15、16、17、18條）豈不形同具文！爰提起
      抗告，請求廢棄原裁定等語。
四、然查，抗告人既提供其所有如原裁定附表所示不動產，為相
    對人設定本金最高限額240 萬元之抵押權，以擔保相對人對
    案外人興晉齊有限公司之債權，且相對人亦就案外人興晉齊
    有限公司確有積欠相對人借款且已屆清償期而未受償之事實
    ，提出相當之證據以資佐實，顯然非與抗告人及原裁定附表
    所示不動產無關。況且抗告人縱對相對人與案外人興晉齊有
    限公司間之債權債務關係存否有所爭執，亦屬實體爭執事項
    ，揆諸首揭說明，應由抗告人另循訴訟途徑解決之，要非非
    訟程序所得斟酌。從而，抗告人提起本件抗告，請求廢棄原
    裁定，為無理由，應予駁回。
五、據上論結，本件抗告為無理由，爰依非訟事件法第46條、第
    21條第2 項、第24條第1 項，民事訴訟法第495 條之1 第1
    項、第449 條第1 項、第78條，裁定如主文。
中    華    民    國   100    年    3     月    30    日
                  民事第一庭  審判長法  官  李悌愷
                                    法  官  洪堯讚
                                    法  官  莊嘉蕙
以上正本係照原本作成。
如不服本裁定，僅得於收受本裁定正本送達後10日內，以適用法
規顯有錯誤為理由，向本院提出再抗告狀（須附繕本)，並繳納
再抗告裁判費新台幣1000元。
中    華    民    國   100    年    3     月    30    日
                                    書記官  吳詩琳